【裁判字號】    97,簡抗,3
【裁判日期】    970313
【裁判案由】    確認本票債權不存在
【裁判全文】
臺灣板橋地方法院民事裁定               97年度簡抗字第3號
抗  告  人  乙○○
相  對  人  廣修企業有限公司
法定代理人  甲○○
上列抗告人因與相對人間請求確認本票債權不存在事件，抗告人
對於民國97年1 月28日本院板橋簡易庭所為裁定（96年度板簡字
第11786 號）提起抗告，本院裁定如下：
    主  文
抗告駁回。
抗告費用由抗告人負擔。
    理  由
一、本件抗告意旨略以：抗告人並未收受原審命繳納第一審裁判
    費之裁定，惟原審竟以前揭裁定已於民國97年1 月5 日合法
    送達抗告人為由，駁回抗告人之起訴，嗣經抗告人去電詢問
    管區派出所，確認前揭裁定已於同年1 月6 日退件至原寄發
    處，抗告人在無收件之情況下，且當時亦未實際居住於「臺
    北縣中和市○○路162-3 號6 樓」，如何能於5 日內完成補
    繳裁判費之動作。為此，爰依法提起抗告，請求廢棄原裁定
    等語。
二、按送達應於應受送達人之住居所、事務所或營業所行之；送
    達於住居所、事務所或營業所，不獲會晤應受送達人者，得
    將文書付與有辨別事理能力之同居人或受僱人，民事訴訟法
    第136 條第1 項、第137 條第1 項定有明文。次按送達不能
    依前2 條規定為之者，得將文書寄存送達地之自治或警察機
    關，並作送達通知書兩份，一份黏貼於應受送達人住居所、
    事務所、營業所或其就業處所門首，另一份置於該送達處所
    信箱或其他適當位置，以為送達。寄存送達自寄存之日起，
    經10日發生效力，此觀同法第138 條之規定自明。復按民事
    訴訟法第138 條所規定之寄存送達，係以將文書寄存送達地
    之自治或警察機關，並作送達通知書，黏貼於應受送達人住
    居所、事務所或營業所門首以及置於送達處所信箱或其他適
    當位置時，為送達之時；至應受送達人究於何時前往領取應
    受送達之文書，或並未前往領取，該文書嗣經退還原送達法
    院，於送達之效力均無影響。
三、經查，原審於96年12月17日命原告即本件抗告人補繳第一審
    裁判費之裁定，乃係依抗告人於起訴狀中所陳報之應受送達
    處所即臺北縣中和市○○路162-3 號6 樓，交由郵務機關於
    同年12月25日向抗告人之上開應受送達處所為送達，而因未
    獲會晤抗告人本人，亦不獲會晤有辨別事理能力之同居人或
    受僱人，致無法將該文書予以付與，遂於當日製作送達通知
    書2 份，1 份黏貼於應受送達人即抗告人門首，另1 份置於
    該送達處所信箱或其他適當位置，並將該文書即前揭命補繳
    第一審裁判費之裁定寄存於送達地之警察機關即臺北縣政府
    警察局中和分局中和派出所以為送達等情，有抗告人起訴狀
    1 份及送達證書1 紙附卷可稽（見原審卷第3 頁、第11頁）
    。而原審於97年1 月28日所為之駁回裁定正本亦係以前揭地
    址對抗告人為送達，且已於同年2 月1 日由抗告人本人親自
    收受乙節，亦有送達證書1 紙在卷可查（見原審第18頁），
    並參酌抗告人提起本件抗告狀內所陳報之應受送達處所，仍
    係為「臺北縣中和市○○路162-3 號6 樓」，有抗告狀1份
    附於本院卷可按，以及抗告人亦確實係設籍於該址乙情，業
    經本院依職權查明屬實，有抗告人戶籍資料查詢結果1 紙在
    卷可參，自堪認上開「臺北縣中和市○○路162-3 號6 樓」
    址，除係抗告人之住所外，抗告人亦確實居住於上址，抗告
    人所辯當時並未居住於該址云云，尚不足採。是該「臺北縣
    中和市○○路162-3 號6 樓」址為本件抗告人之應受送達處
    所係屬無誤。從而，原審向前揭地址為送達時，因送達機關
    不能依民事訴訟法第136 條、第137 規定之送達方法送達，
    遂依民事訴訟法第138 條規定，將命抗告人補繳第一審裁判
    費之裁定寄存於送達地之警察機關，並製作送達通知書2份
    ，1 份黏貼於應受送達人即抗告人門首，另1 份置於該送達
    處所信箱或其他適當位置，揆諸首揭說明，於寄存之日起經
    10日，即已發生合法送達之效力。則該裁定既已對抗告人為
    合法送達，縱抗告意旨所指未收到命補繳第一審裁判費之裁
    定係屬真實，亦應係抗告人未前往警察機關領取所致，對上
    開裁定已合法送達之效力並不生影響。依此，原審命抗告人
    於收受裁定後5 日內補繳第一審裁判費之裁定，既已於96年
    12月25日寄存於送達地之警察機關，並自寄存日起經10日發
    生合法送達之效力，則抗告人遲至97年1 月28日仍未補正（
    即補繳第一審裁判費），其起訴自屬不合法，應予駁回。原
    審據此裁定駁回抗告人之起訴，顯然並無違誤。抗告意旨仍
    指摘原裁定不當，求予廢棄，為無理由，應予駁回。
四、本件抗告為無理由，依民事訴訟法第436 條之1 第3 項、第
    495 條之1 第1 項、第449 條第1 項、第95條、第78條，裁
    定如主文。
中    華    民    國    97    年    3     月    13    日
                  民事第一庭審判長法  官  李世貴
                                  法  官  許瑞東
                                  法  官  黃若美
以上正本證明與原本無異。
如不服本裁定，僅得於收受本裁定正本送達後10日內，以適用法
規顯有錯誤為理由，向本院提出再抗告狀，（須附繕本1 份及繳
納再抗告裁判費新台幣1,000 元），經本院許可後始可再抗告。
中    華    民    國    97    年    3     月    13    日
                                  書記官  洪惠玲


司法院資訊處製作；財團法人民間司法改革基金會備份。
